臺灣臺北地方法院刑事判決
109年度訴字第1193號
公  訴  人  臺灣臺北地方檢察署檢察官
被      告  陳瑋  




選任辯護人  江宜蔚律師
上列被告因詐欺等案件，經檢察官提起公訴（109年度偵字第295
96號）及移送併辦（110年度偵字第3275號），本院判決如下：
    主  文
陳瑋犯如附表編號一、二「主文」欄所示之罪，各處如附表編號
一、二「主文」欄所示之刑及沒收。應執行有期徒刑貳年。
    事  實
一、陳瑋與張鴻佑係朋友，張鴻佑則與陳進財相互熟識（上二人
    業經本院另行判決），陳瑋於民國109年6月間之前某日，加
    入真實姓名年籍不詳、綽號「小胖」、「grow＿089457」等
    成年成員所屬以實施詐術為手段之持續性、牟利性及有結構
    性之詐欺集團犯罪組織（下稱本案集團），擔任招募成員之
    角色。陳瑋得知張鴻佑經濟困難，便於109年6月間引薦張鴻
    佑加入本案集團，張鴻佑復於109年6月中旬左右，邀請陳進
    財加入本案集團，張鴻佑、陳進財均擔任向「車手」收取款
    項之「收水」工作；蔡曜鴻（亦經本院另行判決）則於109
    年6月下旬某日，透過真實姓名年籍不詳、自稱「蔣銘瑋」
    之介紹，加入本案集團，擔任拿取詐騙被害人款項之「車手
    」工作。陳瑋、張鴻佑、陳進財與蔡曜鴻、「小胖」、「gr
    ow＿089457」及其他本案集團成員共同意圖為自己不法之所
    有，基於三人以上共同詐欺取財之犯意聯絡，分別為下列行
    為：
　㈠109年6月29日10時許起，先由本案集團成員以電話聯繫董希
    玲，佯稱其子為人擔保新臺幣（下同）90萬元，遭綁架集團
    毆打，要求支付贖金90萬元云云，致董希玲陷於錯誤，於同
    日11時27分許，將裝有現金68萬元之塑膠袋，攜至臺北市中
    正區同安街4巷口附近之樹下放置，蔡曜鴻即依「grow＿0894
    57」指示前往上址取走款項，並於同日中午12時18分許，將
    款項攜至新北市板橋區大遠百百貨公司廁所內，交付予陳進
    財，再由陳進財交予張鴻佑。本案集團成員接續聯繫董希玲
    要求其補足剩餘差額，因董希玲當日另有工作，請其與董希
    玲之丈夫張宏銘聯絡，本案集團成員旋即以電話聯絡張宏銘
    ，張宏銘乃依指示，於同日14時許，前往臺北市北投區石牌
    路與立農二街旁之榮總醫院地下通道，交付現金10萬元予蔡
    曜鴻，蔡曜鴻隨後至桃園火車站某處，將收取之款項交付張
    鴻佑，張鴻佑於扣除其與陳進財、蔡曜鴻、陳瑋所能獲得之
    酬勞後，將餘款攜至桃園市大溪區某停車場之某自小客車輪
    胎底下丟包，再由本案集團上游成員取走朋分花用。
　㈡109年6月30日上午9時許起，本案集團成員以電話聯絡胡則修
    ，佯稱其孫子因借貸擔保，積欠50萬元，要求交付款項始能
    放人云云，致胡則修陷於錯誤，於109年6月30日上午10時許
    ，依指示將裝有現金5萬元之紅包袋，攜至臺北市○○區○○路0
    段00號全家便利超商店旁之地下室放置，蔡曜鴻隨即依「gr
    ow＿089457」指示前往該處取走款項，並將款項攜至新北市○
    ○區○○街00號「路易莎咖啡店」門口，交付予陳進財，再由
    陳進財交予張鴻佑，張鴻佑扣除其與陳進財、蔡曜鴻、陳瑋
    所能獲得之酬勞後，將餘款攜至桃園大溪某加油站空地，再
    由本案集團上游成員取走朋分花用。
　㈢陳瑋因而獲得取得款項14%之報酬，嗣為警循線查獲。
二、案經董希玲、張宏銘、胡則修訴由臺北市政府警察局中正 
    第二分局報告臺灣臺北地方檢察署檢察官偵查起訴及移送併
    案。
    理  由
壹、程序部分
一、按組織犯罪防制條例第12條第1項中段規定：「證人之筆錄
    ，以在檢察官或法官面前作成，並經踐行刑事訴訟法所定訊
    問證人之程序者為限，始得採為證據。」係以立法排除被告
    以外之人於警詢或調查中所為之陳述，得用刑事訴訟法第15
    9條之2、第159條之3及第159條之5之規定，是證人於警詢時
    之陳述，於違反組織犯罪防制條例案件，即絕對不具有證據
    能力，自不得採為判決基礎。上開規定係排除一般證人於警
    詢陳述之證據能力之特別規定，然被告於警詢之陳述，對被
    告本身而言，則不在排除之列（最高法院102年度台上字第2
    653號判決意旨參照）。準此，後述被告陳瑋以外之人於警
    詢時之陳述，就被告涉及違反組織犯罪防制條例之罪名，絕
    對不具證據能力，不得採為判決基礎。
二、本判決所引具傳聞性質之各項供述證據，經本院於審判期日
    提示並告以要旨後，檢察官、被告及其辯護人均同意作為證
    據（見本院卷第55至59頁、第198頁），本院復查無該等證
    據有違背法定程序取得或顯不可信之情狀，依刑事訴訟法第
    159條之5第1項規定，有證據能力；至本件認定事實所引用
    之非供述證據，並無證據證明係公務員違背法定程式所取得
    ，亦無刑事訴訟法第159條之4顯有不可信之情況與不得作為
    證據之情形，且經本院於審判期日依法進行證據之調查、辯
    論，被告於訴訟上之防禦權已受保障，自得為判斷之依據。
貳、實體部分　　
一、認定事實所憑之證據及理由
　  訊據被告固坦承有介紹張鴻佑加入本案集團，並且有從張鴻
    佑處拿到10萬9,200元、7,000元之現金，惟矢口否認有何參
    與犯罪組織、三人以上共同詐欺取財之犯行，辯稱：張鴻佑
    有向我借50萬元，我也是向其他人借款後，再把款項借給張
    鴻佑，但他後來無法還錢，而我有朋友認識「小胖」，所以
    我才介紹張鴻佑加入本案集團，我知道「小胖」他們是詐騙
    集團，他們怎麼去騙人我完全不知道，張鴻佑是用詐騙所分
    得的報酬來還給我，我拿的是張鴻佑還給我的錢，並不是參
    與本案集團的報酬等語。辯護人則辯稱：被告僅是張鴻佑的
    介紹人，張鴻佑可以自行選擇是否加入本案集團，被告是因
    為揹負沉重的利息才問張鴻佑是否有意願去賺錢，詐騙集團
    都是由底層的人把自己的報酬扣下來後，剩下的錢再往上游
    成員繳，所以張鴻佑留下來的就是他自己的報酬，他只是拿
    自己的報酬來還對被告的債務，且張鴻佑也可以自行和上游
    成員聯繫，也並不是每一次詐騙得手都有把錢給被告，難認
    被告拿的是參與詐騙的報酬等語。惟查：
　⒈張鴻佑係因被告之介紹而加入本案集團；告訴人董希玲、張
    宏銘、胡則修遭本案集團以如事實欄一、㈠、㈡所述之方法詐
    騙，蔡曜鴻於該二次犯行中擔任取款之車手，張鴻佑、陳進
    財則負責擔任向車手收取款項之收水等情，業經證人即告訴
    人董希玲、張宏銘、胡則修證述在卷（見109年度偵字第199
    81號卷第101至106頁、第165至166頁）；復經證人即共犯蔡
    曜鴻、陳進財、張鴻佑供述明確（見109年度偵字第19981號
    卷第13至25頁、第59至65頁、第217至223頁、第271至273頁
    、第299至302頁；109年度偵字第29596號卷第93至97頁，10
    9年度偵字第24909號卷第11至29頁、第269至274頁、第325
    至330頁、第335至340頁，109年度偵字第26199號卷第9至39
    頁、第245至253頁、第281至287頁、第307至311頁），並有
    監視錄影畫面暨翻拍照片、手機畫面截圖、華南商業銀行存
    摺存款期間查詢記錄、領款交易明細表、記帳單據、查獲照
    片在卷可憑（見109年度偵字第19981號卷第27至58頁、第11
    1至149頁、第289至291頁，109年度偵字第24909號卷第71至
    73頁，109年度偵字第26199號卷第71至73頁），且為被告所
    不爭執（見本院卷第54頁），此部分事實，堪予認定。
　⒉證人即共犯張鴻佑於警詢、偵訊及本院審理時證述：我有向
    被告借錢，後來我沒有錢還他，他說要介紹我工作，就給我
    一個電話，我打去和對方聯絡，後來陳瑋有叫我去中壢的通
    訊行拿3支IPhone 6手機，我自己留下1支，另外2支交給陳
    進財，後來我就去做本案集團的車手；我會將取得款項中的
    75%用丟包的方式放在車底下給上游成員，要交出去的金額
    都是上游的人會跟我說，其餘25%扣除我、陳進財、蔡曜鴻
    的報酬總計11%後，剩下的14%是給被告的，被告也有提醒我
    每個人負責的工作和該拿多少錢，負責的工作和報酬比例是
    上游的人透過手機就有指示，被告是再提醒我，本件事實欄
    一、㈠的部分，我確實將騙得金額的14%也就是10萬9,200元
    交給被告，事實欄一、㈡也是將騙得金額的14%也就是7,000
    元交給被告，被告會告訴我到哪裡交款給他，不過他會說這
    是我欠他要還他的錢；我本來並不認識蔡曜鴻，上游的人有
    告訴我去哪裡找蔡曜鴻，被告也有同樣提醒我去哪裡找蔡曜
    鴻，不過我是叫陳進財去找蔡曜鴻等語（見本院卷第181至1
    95頁，109年度偵字第26199號卷第9至39頁、第245至253頁
    、第281至287頁）；被告於警詢時亦自承：是我介紹張鴻佑
    加入本案集團，我將「小胖」介紹給張鴻佑，並與「小胖」
    談好所收取的款項75%要繳給上游，剩下的25%裡面有大概12
    %、13%當作張鴻佑還我的錢，我的部分都是由張鴻佑拿給我
    ，我會和他約時間見面，確實我有拿到他交給我的10萬9,20
    0元、7,000元，小胖有叫我們去中壢的通訊行購買工作機，
    張鴻佑那邊有3支，另外有1支是我使用，但張鴻佑被抓後，
    我就把自己的工作機丟掉等語（見109年度偵字第29596號卷
    第15至24頁），經核前揭證詞與供述大致相符，應均堪採信
    。
　⒊詐騙集團負責擔任車手或收水之成員，其等報酬通常為提領
    金額的1%至5%之間，此為本院辦理同類型案件職務上所知悉
    之事項，被告既然得與「小胖」聯繫並協商讓張鴻佑僅需上
    繳75%的款項，其餘25%則由張鴻佑、陳進財、蔡曜鴻及被告
    依比例瓜分，且被告1人所能獲得之比例竟高於張鴻佑、陳
    進財即蔡曜鴻3人相加之總和，倘被告僅係介紹張鴻佑工作
    ，應無從與「小胖」協商，亦應無從分得遠高於一般車手或
    收水成員所能分得之報酬，足認被告係本案集團之共犯。再
    者，被告除介紹張鴻佑加入本案集團外，亦拿取1支工作機
    作為聯繫使用，且就張鴻佑、陳進財、蔡曜鴻在本案集團所
    負責之工作與報酬均知之甚詳，並可就此部分提醒張鴻佑，
    亦能通知張鴻佑去聯繫共犯蔡曜鴻，均堪認被告顯與本案集
    團之上游亦有密切聯繫，對集團運作事務均有知悉及參與，
    益徵被告係本案集團之共犯，是被告及辯護人辯稱被告僅係
    介紹人，所拿取的是張鴻佑的還款等語，顯非可採。至辯護
    人另抗辯：張鴻佑並非每一次詐騙得手之金額都有分給被告
    等語。惟本案既係起訴如事實欄一所示之事實，縱張鴻佑所
    犯另案並未交付款項予被告，亦難據此認被告並未參與本案
    犯行，是前揭辯詞，亦非可採。
　⒋綜上所述，被告及其辯護人前揭辯解，無非卸責之詞，不足
    採信，本案事證明確，被告犯行洵堪認定，應予依法論科。
二、論罪科刑
  ㈠被告於109年6月中旬前某日加入真實姓名年籍不詳、綽號「
    小胖」、「grow＿089457」等成年人所屬之詐欺集團，係以
    詐騙他人金錢、獲取不法所得為目的，推由某成員以詐術騙
    取告訴人等交付財物，復透過相互聯繫、分工，指派被告負
    責招募成員，並由集團成員輾轉收取款項，最終朋分花用，
    集團內部層層指揮，組織縝密，分工精細，自須投入相當之
    成本、時間，顯非為立即實施犯罪而隨意組成，可認具有結
    構性、持續性。又該詐欺集團成員除被告外，尚有共犯蔡曜
    鴻、陳進財、張鴻佑、「小胖」、「grow＿089457」及其他
    向告訴人等實施詐術行為等成年成員，核屬3人以上，以實
    施詐術為手段，所組成具牟利性及持續性之有結構性犯罪組
    織，合於組織犯罪防制條例第2條第1項所稱之犯罪組織，至
    為明確。
  ㈡故核被告就事實欄一、㈠所為，係犯組織犯罪防制條例第3條
    第1項後段之參與犯罪組織罪、刑法第339條之4第1項第2款
    之三人以上共同詐欺取財罪；就事實欄一、㈡所為，係犯刑
    法第339條之4第1項第2款之三人以上共同詐欺取財罪。
　㈢按數行為於同時同地或密切接近之時地實施，侵害同一之法
    益，各行為之獨立性極為薄弱，依一般社會健全觀念，在時
    間差距上，難以強行分開，在刑法評價上，以視為數個舉動
    之接續施行，合為包括之一行為予以評價，較為合理（最高
    法院86年度台上字第3295號判決意旨參照）。查被告與詐欺
    集團成員基於同一收取詐欺贓款之目的，於密切接近之時間
    以同一理由詐騙告訴人董希玲、張宏銘夫妻，使其等先後交
    付款項，進而多次收取詐欺款項，侵害之財產法益實係相同
    ，各行為之獨立性極為薄弱，依一般社會健全觀念，難以強
    行分開，在刑法評價上，應視為數個舉動之接續施行，合為
    包括之一行為予以評價，較為合理，應依接續犯論以包括之
    一罪。
　㈣按行為人以一參與詐欺犯罪組織，並分工加重詐欺行為，同
    時觸犯參與犯罪組織罪及加重詐欺取財罪，雖其參與犯罪組
    織之時、地與加重詐欺取財之時、地，在自然意義上非完全
    一致，然二者仍有部分合致，且犯罪目的單一，依一般社會
    通念，認應評價為一罪方符合刑罰公平原則，應屬想像競合
    犯，如予數罪併罰，反有過度評價之疑，實與人民法律感情
    不相契合。再者，加重詐欺罪係侵害個人財產法益之犯罪，
    其罪數計算，以被害人數、被害次數之多寡，決定其犯罪之
    罪數；核與參與犯罪組織罪之侵害社會法益，因應以行為人
    所侵害之社會全體利益為準據，認定係成立一個犯罪行為，
    有所不同。是以倘若行為人於參與犯罪組織之繼續中，先後
    加重詐欺數人財物，因行為人僅為一參與組織行為，侵害一
    社會法益，應僅就首次犯行論以參與犯罪組織罪及加重詐欺
    罪之想像競合犯，而其後之犯行，乃為其參與組織之繼續行
    為，為避免重複評價，當無從將一參與犯罪組織行為割裂再
    另論一參與犯罪組織罪，而與其後所犯加重詐欺罪從一重論
    處之餘地（最高法院107年度台上字第1066號判決意旨參照
    ）。被告就事實欄一、㈠所犯上開各罪，係在同一犯罪決意
    及計畫下所為行為，雖然時、地，在自然意義上並非完全一
    致，然仍有部分合致，且犯罪目的單一，依一般社會通念，
    認應評價為一行為方符合刑罰公平原則，其等以一行為同時
    觸犯上開二罪名，為想像競合犯，應依刑法第55條規定，從
    一重之三人以上共同詐欺取財罪處斷。
　㈤被告就上開犯行，與共犯陳進財、張鴻佑、蔡曜鴻、「小胖
    」、「grow＿089457」及其他本案集團成年成員間，具有犯
    意聯絡及行為分擔，均應論以共同正犯。
　㈥被告所犯上開2罪，犯意各別，行為互異，應予分論併罰。
　㈦爰以行為人之責任為基礎，審酌被告不思以正途賺取金錢，
    貪圖金錢而招攬他人加入詐騙集團，非但造成告訴人之損失
    ，亦嚴重危及社會治安，所為誠有不該，惟犯後尚能坦承部
    分犯行（即介紹張鴻佑加入本案集團並有取得報酬部分），
    態度尚可，並兼衡其犯罪之動機、目的及手段、分工、所生
    損害、自述高中肄業之智識程度、從事健康保健食品行業、
    扶養2名子女之生活狀況（見本院卷第211至212頁）、因本
    案犯罪所得等一切情狀，分別量處如附表編號一、二「主文
    」欄所示之刑，併經參酌各該罪宣告刑之總和上限、各刑中
    最長期等情形，兼衡其等犯罪之情節、不法與罪責程度，及
    對其施以矯正之必要性等情，本於罪責相當之要求，依法定
    其應執行刑，以示懲儆。
三、沒收：
　㈠按犯罪所得，屬於犯罪行為人者，沒收之；前2項之沒收，於
    全部或一部不能沒收或不宜執行沒收時，追徵其價額，刑法
    第38條之1第1項前段、第3項分別定有明文。次按正犯間關
    於犯罪所得、犯罪工具物應如何沒收，仍須本於罪責原則，
    並非一律須負連帶責任；況且應沒收物已扣案者，本無重複
    沒收之疑慮，更無對各共同正犯諭知連帶沒收或重複諭知之
    必要，否則即科以超過其罪責之不利責任。因之，本院往昔
    採連帶沒收共同正犯犯罪所得，及就共同正犯間犯罪工具物
    必須重複諭知之相關見解，自不再援用，應改為共同正犯間
    之犯罪所得應就各人實際分受所得部分而為沒收；而犯罪工
    具物須屬被告所有，或被告有事實上之處分權時，始得在該
    被告罪刑項下併予諭知沒收，至於非所有權人，又無共同處
    分權之共同正犯，自無庸在其罪刑項下諭知沒收（最高法院
    108年度台上字第2554號判決意旨參照）。　
　㈡被告可獲得詐騙金額14%的報酬，就事實欄一、㈠部分，獲得1
    0萬9,200元，就事實欄一、㈡部分，獲得7,000元等情，業據
    證人即共犯張鴻佑證述在卷（見本院卷第188頁），復經被
    告供述在卷（見109年度偵字第29596號卷18至21頁），是被
    告就事實欄一、㈠、㈡所示犯行，所獲酬勞分別為10萬9,200
    元、7,000元，上開犯罪所得均未經扣案，且未返還告訴人
    ，應依刑法第38條之1第1項、第3項規定宣告沒收，於全部
    或一部不能沒收或不宜執行沒收時，追徵其價額。　
四、不予宣告強制工作部分
　㈠按「犯第1項之罪者，應於刑之執行前，令入勞動場所，強制
    工作，其期間為3年」，組織犯罪防制條例第3條第3項定有
    明文，而修正前組織犯罪防制條例，對發起、主持、操縱、
    指揮或參與集團性、常習性及脅迫性或暴力性犯罪組織者，
    應於刑後強制工作之規定，經司法院釋字第528號解釋尚不
    違憲；嗣該條例第2條第1項所稱之犯罪組織，經二次修正，
    已排除原有之「常習性」要件，另將實施詐欺手段之具有持
    續性或牟利性之有結構性組織，納入本條例適用範圍，並對
    參與犯罪組織之行為人，於第3條第1項後段但書規定「參與
    情節輕微者，得減輕或免除其刑」。惟同條第3項仍規定「
    應於刑之執行前，令入勞動場所，強制工作，其期間為3年
    」，而未依個案情節，區分行為人是否具有反社會的危險性
    及受教化矯治的必要性，一律宣付刑前強制工作3年。然則
    ，衡諸該條例所規定之強制工作，性質上原係對於有犯罪習
    慣，或因遊蕩、懶惰成習而犯罪者，所為之處置，修正後該
    條例既已排除常習性要件，從而，本於法律合憲性解釋原則
    ，依司法院釋字第471號關於行為人有無預防矯治其社會危
    險性之必要，及比例原則等與解釋意旨不相衝突之解釋方法
    ，為目的性限縮，對犯該條例第3條第1項之參與犯罪組織罪
    者，視其行為之嚴重性、表現之危險性、對於未來行為之期
    待性，以及所採措施與預防矯治目的所需程度，於有預防矯
    治其社會危險性之必要，且符合比例原則之範圍內，由法院
    依該條例第3條第3項規定，一併宣告刑前強制工作（最高法
    院108年度台上字第2306號判決意旨參照）。
  ㈡被告加入本案集團之犯罪組織，共同詐騙告訴人等款項，固
    有不該，然其並非親自對告訴人等實施詐騙之人，雖負責招
    募成員，但亦非屬集團中主導地位之重要角色，且參與犯罪
    組織之時間非長，獲取報酬非鉅，又未參與本案組織之其他
    犯行，是被告行為之嚴重性及表現之危險性非高；又被告現
    從事健康保健食品行業，具備工作技能，顯非遊蕩、懶惰成
    習之人，其經本院諭知如主文所示之有期徒刑，已達預防矯
    治目的所需程度，因認無再以強制工作預防矯治其社會危險
    性之必要，尚無適用組織犯罪防制條例第3條第3項規定，對
    被告再為宣告強制工作之必要，併予敘明。　
參、不另為無罪諭知
一、公訴意旨另認被告就事實欄一、㈠、㈡所為，均涉犯洗錢防制
    法第14條第1項之洗錢罪嫌。
二、按掩飾或隱匿特定犯罪所得之本質、來源、去向、所在、所
    有權、處分權或其他權益者，為洗錢防製法第2條第2款所規
    定之洗錢行為。揆諸本款之立法理由，乃係欲將洗錢之各階
    段行為（包括處置、分層化、整合等各階段）予以明文規範
    ，因而就其中分層化之階段，參酌維也納公約第3條第1項第
    b款第Ⅱ目規定之洗錢類型或態樣，例如出具虛假買賣契約書
    以掩飾不法金流、貿易洗錢態樣中以虛假貿易外觀掩飾不法
    金流移動、惡意擔任不動產名義人以掩飾購置該不動產之不
    法所得來源、提供帳戶以隱匿不法所得去向等，並參酌澳門
    預防及遏止清洗黑錢犯罪法第3條第3項等規定，而為本款之
    制定。職是之故，本款洗錢行為所稱之「掩飾」或「隱匿」
    行為之理解，自係以行為人另有類如上例等之具體行為，以
    製造金流斷點，隱匿不法所得（例如將贓款匯入人頭帳戶後
    領出，以隱匿不法所得之去向），或藉此漂白該不法所得，
    使該不法所得來源合法化，而掩飾該不法所得（例如佯以虛
    偽交易外觀，掩飾不法所得之來源），方能適法評價為本款
    「掩飾」或「隱匿」之洗錢行為。故如僅係犯罪集團內部成
    員間獲取不法所得後之單純交付行為，渠等並無另有上揭製
    造金流斷點之隱匿行為或使不法所得來源合法化之掩飾行為
    ，縱仍致使檢警難以查緝該等犯罪行為人及渠等不法所得，
    而發生實際上等同隱匿或掩飾之效果，仍與另有非法隱匿或
    掩飾之具體行為不同，自非屬本款所欲規範之洗錢行為。否
    則，任何數人間共犯之財產犯罪，只要該財產犯罪符合洗錢
    防製法所規定之特定犯罪，渠等間一有內部間單純交付不法
    所得之行為（例如內部間之分贓），即認渠等復涉犯洗錢罪
    ，豈非所有共犯特定財產罪者均可能成立洗錢罪，無限擴大
    本款洗錢罪之適用範疇，而逸脫防制洗錢之立法本旨，其理
    自不待言。
三、經查，本案集團向告訴人等詐騙，係由共犯蔡曜鴻收取告訴
    人等依指示放置於指定地點或親自交付之財物，再交由共犯
    陳進財、張鴻佑層層轉交上游而朋分花用，其間收取、轉交
    錢財行為，僅係詐欺所得於集團成員間之單純內部移動，並
    非另有任何製造金流斷點或使詐欺所得來源合法化之洗錢具
    體行為。本案集團並非利用人頭帳戶、虛假交易外觀等掩飾
    或隱匿詐欺所得之行為，充其量係將不法詐欺所得置於詐欺
    集團實力支配下之舉動，而應視為詐欺犯行之一部分，被告
    與本案集團所為犯罪行為之金流軌跡明確，並不足以使詐欺
    所得之來源合法化，亦未以人頭帳戶等方式製造金流斷點，
    尚無從掩飾、隱匿詐欺所得與本案犯罪之關聯性，自非屬洗
    錢防製法所規範之洗錢行為，核與洗錢防制法第14條第1項
    之洗錢罪有間。
四、綜上，依檢察官所提證據資料尚不足以證明被告確有洗錢犯
    行，本應為無罪之諭知，惟起訴意旨認此部分與上開經本院
    認定有罪部分具想像競合犯之裁判上一罪關係，爰不另為無
    罪之諭知。
據上論斷，應依刑事訴訟法第299條第1項前段，組織犯罪防制條
例第3條第1項後段，刑法第11條前段、第28條、第339條之4第1
項第2款、第55條、第51條第5款、第38條之1第1項前段、第3項
，刑法施行法第1條之1第1項，判決如主文。　　
本案經檢察官陳鴻濤提起公訴及移送併辦，由檢察官葉惠燕到庭
執行職務。
中　　華　　民　　國　　110 　年　　10　　月　　22　　日
　　　　　　　　　刑事第十八庭  審判長法　官  宋雲淳
　　　　　　　　　
　　　　　　　　　                    法  官  魏小嵐
　　　　　　　　　
　　　　　　　　　                    法  官  范雅涵
以上正本證明與原本無異。 
如不服本判決應於收受送達後20日內向本院提出上訴書狀，並應
敘述具體理由；其未敘述上訴理由者，應於上訴期間屆滿後20日
內向本院補提理由書（均須按他造當事人之人數附繕本）「切勿
逕送上級法院」。告訴人或被害人如對於本判決不服者，應具備
理由請求檢察官上訴，其上訴期間之計算係以檢察官收受判決正
本之日期為準。 因疫情而遲誤不變期間，得向法院聲請回復原
狀。
                                      書記官  彭自青
中　　華　　民　　國　　110 　年　　10　　月　　27　　日
附錄本案論罪科刑法條全文：
中華民國刑法第339條之4
犯第339條詐欺罪而有下列情形之一者，處1年以上7年以下有期
徒刑，得併科1百萬元以下罰金：
一、冒用政府機關或公務員名義犯之。
二、三人以上共同犯之。
三、以廣播電視、電子通訊、網際網路或其他媒體等傳播工具，
    對公眾散布而犯之。
前項之未遂犯罰之。
 
組織犯罪防制條例第3條
發起、主持、操縱或指揮犯罪組織者，處3年以上10年以下有期
徒刑，得併科新臺幣1億元以下罰金；參與者，處6月以上5年以
下有期徒刑，得併科新臺幣1千萬元以下罰金。但參與情節輕微
者，得減輕或免除其刑。
具公務員或經選舉產生之公職人員之身分，犯前項之罪者，加重
其刑至二分之一。
犯第1項之罪者，應於刑之執行前，令入勞動場所，強制工作，
其期間為3年。
前項之強制工作，準用刑法第90條第2項但書、第3項及第98條第
2項、第3項規定。
以言語、舉動、文字或其他方法，明示或暗示其為犯罪組織之成
員，或與犯罪組織或其成員有關聯，而要求他人為下列行為之一
者，處3年以下有期徒刑，得併科新臺幣3百萬元以下罰金：
一、出售財產、商業組織之出資或股份或放棄經營權。
二、配合辦理都市更新重建之處理程序。
三、購買商品或支付勞務報酬。
四、履行債務或接受債務協商之內容。
前項犯罪組織，不以現存者為必要。
以第5項之行為，使人行無義務之事或妨害其行使權利者，亦同
。
第5項、第7項之未遂犯罰之。

附表
編號 犯罪事實           主        文 一 事實欄一、㈠所示 陳瑋犯三人以上共同詐欺取財罪，處有期徒刑壹年拾月。未扣案之犯罪所得新臺幣拾萬玖仟貳佰元沒收，如全部或一部不能沒收或不宜執行沒收時，追徵其價額。 二 事實欄一、㈡所示 陳瑋犯三人以上共同詐欺取財罪，處有期徒刑壹年參月。未扣案之犯罪所得新臺幣柒仟元沒收，如全部或一部不能沒收或不宜執行沒收時，追徵其價額。